臺灣臺中地方法院民事判決　94年度重訴字第314號
　原　　　告　乙○○
兼特別代理人　甲○○
　共　　　同
　訴訟代理人　游琦俊　律師
　被　　　告　丙○○
當事人間損害賠償事件，本院於94年10月5日言詞辯論終結，判
決如下：
    主    文
被告應給付原告甲○○新台幣貳佰零壹萬伍仟零捌拾柒元、給付
原告乙○○新台幣貳佰參拾玖萬貳仟柒佰玖拾捌元及均自民國九
十四年四月十九日起至清償日止按年息百分之五計算之利息。
原告其餘之訴駁回。
本判決第一項於原告甲○○以新台幣陸拾柒萬元、於原告乙○○
以新台幣捌拾萬元供擔保後，得假執行；但被告如分別以新台幣
貳佰零壹萬伍仟零捌拾柒元、貳佰參拾玖萬貳仟柒佰玖拾捌元為
原告甲○○、乙○○預供擔保，得免為假執行。
原告其餘假執行之聲請駁回。
    事實及理由
一、原告方面：
  (一)被告丙○○自民國（下同）92年5月1日起，以支領時薪新台
    幣（下同）100元之方式，受僱於原告乙○○，在台中市○
    區○○路4段182號20樓之1擔任清潔工作。同年8月25日上午
    ，原告乙○○急欲外出，遂於被告到場打掃之時，委託被告
    代為照顧原告乙○○、甲○○之女王意鈞、王意晴（均85年
    12月18日生）至下午王意鈞、王意晴大姊廖曼華返家為止，
    經被告應允，被告因而負有注意王意鈞、王意晴居家安全之
    義務。詎同日中午，被告知悉王意鈞、王意晴至樓下之社區
    游泳池游泳時，竟能注意而疏未注意陪同前往，致使王意鈞
    溺水，經王意晴向大樓管理員求救，方將王意鈞救起送醫，
    惟因未能及時救治，導致王意鈞嚴重缺氧性腦病變，終延至
    同年11月7日14時21分許宣告死亡。案經台灣台中地方法院
    檢察署93年度偵字第7971號起訴，鈞院94年度易字第443號
    、台灣高等法院台中分院94年度上易字第961號判處被告過
    失致人於死罪確定。
  (二)原告之女王意鈞因被告之過失侵權行為致生死亡結果，原告
    依民法第184條第1項、第192條第1項、第2項、第194條規定
    ，就被告之侵權行為請求下列損害賠償：
　1.原告甲○○部份：請求被告賠償3,893,192元。
　(1)醫療費：275,316元。
    原告甲○○為被害人王意鈞支出醫療費用275,316元。
  (2)殯葬費：172,470元。
    原告甲○○為被害人王意鈞支出殯葬費用172,470元。
  (3)法定扶養費：1,445,406元。
    被害人王意鈞於85年12月18日生，其於105年12月18日即年
    滿20歲，斯時原告甲○○年滿53歲，依內政部91年臺灣地區
    簡易生命表所示，53歲男性之平均餘命為26.79年，再依行
    政院主計處92年家庭收支調查報告所示，臺中縣民每戶平均
    人數為3.69人，每戶平均消費為629,542元，故每人每年平
    均消費為170,608元。依霍夫曼（第一年不扣除中間利息）
    計算之扶養費為2,890,811元。原告甲○○除被害人王意鈞
    外，另育有1女，故被害人王意鈞應負擔之扶養費為1,445,4
    06元。
　(4)慰撫金：2,000,000元。
　　原告甲○○因被告之侵權行為致痛失愛女，晴天霹靂，幾令
    原告甲○○痛不欲生，尤有甚者，原告甲○○之前妻即原告
    乙○○因無法承受喪女之痛而罹患重度憂鬱症，已近心神喪
    失之程度，原告甲○○除需料理愛女之殯葬事宜外，尚須長
    期照顧、扶養原告乙○○之日常生活起居，原告甲○○驟然
    遭逢此雙重打擊，其精神痛苦莫可言喻，爰請求被告賠償
    2,000,000元，以資慰撫。
　2.原告乙○○部分：請求被告賠償5,913,604元。
　(1)法定扶養費：963,604元。
　被害人王意鈞於85年12月18日生，其於105年12月18日即年
    滿20歲，斯時原告乙○○年滿57歲，依內政部91年臺灣地區
    簡易生命表所示，57歲女性之平均餘命為26.32年，再依行
    政院主計處92年家庭收支調查報告所示，臺中縣民每戶平均
    人數為3.69人，每戶平均消費為629,542元，故每人每年平
    均消費為170,608元。依霍夫曼（第1年不扣除中間利息）計
    算之扶養費為2,890,811元。原告乙○○除被害人王意鈞外
    另育有2女，故被害人王意鈞應負擔之扶養費為963,604元。
  (2)精神慰撫金：5,000,000元。
　　原告乙○○因被告之侵權行為遭逢上開喪女之痛後，因無法
    承受喪女之痛，情緒崩潰，精神大受打擊，而罹患重度憂鬱
    症，幾近心神喪失之程度，無法獨立自我照顧，亦無自謀生
    活能力，需賴他人長期養護，並經鈞院94年度禁字第81號民
    事裁定宣告為禁治產人，原告乙○○身心所承受之煎熬與痛
    苦實非常人所能想像與忍受，爰請求被告賠償原告乙○○5,
    000,000元，以資慰撫。
  (3)原告乙○○曾向被告借款50,000元，扣除後，被告應賠償原
    告乙○○5,913,604元。
  (三)原告爰依侵權行為之法律關係請求被告賠償損害，並聲明求
    為判決：被告應給付原告乙○○5,913,604元、給付原告甲
    ○○3,893,192元及自起訴狀繕本送達翌日起至清償日止按
    年息5%計算之利息；訴訟費用由被告負擔；原告願供擔保聲
    請宣告假執行。
二、被告則以其係受原告乙○○僱用擔任清潔工作並非照顧王意
    晴、王意鈞，本件被告就王意鈞之死亡結果固有過失，惟並
    非全因被告過失所致，游泳池管理人員、該社區之管理委員
    會、總幹事等均有過失，被害人王意鈞不聽從被告之勸阻，
    明知自己不會游泳仍去泳池游泳亦有過失。被告受原告乙○
    ○僱用僅賺取時薪100元之微薄收入，竟要被告負全部之賠
    償責任，顯然對被告不公，被告已離婚，無正職之工作，僅
    能打零工，此事件發生後為賠償原告，從早工作到晚，仍無
    法籌措賠償金額，原告請求之賠償金額過高，被告無資力給
    付等語為辯，並聲明請求判決：駁回原告之訴；訴訟費用由
    原告負擔；如受不利判決，願供擔保免為假執行。
三、兩造不爭執之事實：
  (一)被告於92年5月1日以支領時薪受僱於原告乙○○，擔任打掃
    清潔工作，94年8月25日被告至原告住處打掃時，原告乙○
    ○因有事外出委託被告代為照顧王意均、王意晴至當日下午
    ，同日中午用餐過後，王意均向被告表示要到社區游泳池游
    泳，王意均、王意晴2人於同日13時許自行至游泳池游泳，
    致王意均在該泳池溺水，經王業晴向大樓管理員求救，才將
    王意均送醫急救，但是於同年11月7日14時21分因嚴重缺氧
    性腦病變死亡。
  (二)被告所涉過失致人於死，案件經臺灣高等法院臺中分院以94
    年上易字第961號刑事判決有罪確定。
  (三)原告甲○○為被害人王意均支出醫療費用275,306元、支出
    喪葬費172,470元。
  (四)原告甲○○除被害人王意均外，另育有1女，原告乙○○除
    被害人王意均外，另育有2女。
  (五)原告乙○○曾經向被告借款50,000元。
四、得心證之理由：
  (一)原告主張被告於92年5月1日起，以支領時薪100元之方式受
    僱於原告乙○○，擔任打掃清潔工作，94年8月25日被告至
    原告住處打掃時，原告乙○○因有事外出委託被告代為照顧
    ，王意均、王意晴，同日中午用餐過後，王意均向被告表示
    要到社區游泳池游泳，並與王意晴於同日13時許自行至游泳
    池游泳，致王意均在該泳池溺水，經王業晴向大樓管理員求
    救，才將王意均送醫急救，於同年11月7日14時21分因嚴重
    缺氧性腦病變死亡之事實，有本院94年度易字第443號、台
    灣高等法院台中分院94年度上易字第961號刑事判決可憑，
    且為被告所不爭執，堪信屬實。
  (二)按出於自願而承擔保護義務或幫助義務，在事實上承擔保證
    結果不發生之法義務，即透過保護義務之自願承擔，承擔人
    對於被保護人即居於保證人地位，被告雖係受原告乙○○僱
    用擔任家中之清潔工作，於本件事實發生時既經原告乙○○
    口頭委託被告照顧王意鈞及王意晴，而被告於當日清掃工作
    完畢後事故發生時止，曾做午餐供王意鈞、王意晴食用，是
    於該2小時左右之時間內，係由被告實際上照顧王意鈞、王
    意晴2，就被告所為以觀，被告確實有自願承擔保護王意鈞
    之行為，是被告於本件事故發生時，係對被害人王意鈞負有
    保護義務之保證人無疑。被告既已知悉被害人王意鈞已準備
    前往游泳池游泳，且知悉被害人王意鈞不會游泳之事實，其
    居於保護被害人王意鈞之保證人地位，本應善加注意被害人
    王意鈞等之行動，竟未予注意任令被害人王意鈞在無任何成
    年人之陪同下，自行至游泳池戲水，致生被害人王意鈞溺水
    死亡之結果，被告之不作為，與被害人王意鈞之死亡結果間
    具有相當因果關係，洵堪認定。
  (三)次按數人共同不法侵害他人之權利者，連帶負損害賠償責任
    ﹔不能知其中孰為加害人者，亦同。造意人及幫助人，視為
    共同行為人，民法第185條定有明文；民事上之共同侵權行
    為（狹義的共同侵權行為，即加害行為）與刑事上之共同正
    犯，其構成要件並不完全相同，共同侵權行為人間不以有意
    思聯絡為必要，數人因過失不法侵害他人之權利，苟各行為
    人之過失行為，均為其所生損害共同原因，即所謂行為關連
    共同，亦足成立共同侵權行為，依民法第185條第1項前段之
    規定，各過失行為人對於被害人應負全部損害之連帶賠償責
    任（最高法院67年台上字第1737號判例可供參照）。本件被
    告就被害人王意鈞之死亡結果具有過失乙節，已如前述，被
    告雖以本件被害人王意鈞之死亡結果並非全因其過失所致，
    該社區管理委員會、總幹事、管理員等人均有過失等語為辯
    ，縱認被告所辯屬實，上開人員就被害人王意鈞之死亡結果
    亦應負過失責任，惟依前揭法條及最高法院判例之意旨，被
    告仍不免其共同侵權行為之責任，仍應原告之全部損害負連
    帶賠償之責任，是被告所辯上情，無從據為其有利之認定。
  (四)按因故意或過失，不法侵害他人之權利者，負損害賠償責任
    ；不法侵害他人致死者，對於支出醫療費及增加生活上需要
    之費用或殯葬費之人，亦應負損害賠償責任，被害人對於第
    三人負有法定扶養義務者，加害人對於該第三人亦應負損害
    賠償責任；又不法侵害他人致死者，被害人之父、母、子、
    女及配偶，雖非財產上之損害，亦得請求賠償相當之金額，
    分別為民法第184條第1項、第192條第1項、第2項、第194條
    定有明文。被告因過失不法侵害致被害人王意鈞死亡之事實
    既經認定如前，原告分別為被害人王意鈞之父、母自得請求
    非財產上之損害；原告甲○○係為被害人王意鈞支出醫療費
    及殯葬費用之人，亦得請求賠償所支出之費用；另原告同時
    為被害人王意鈞法律上應負法定扶養義務之人，依上開說明
    ，亦得請求被告賠償法定扶養費。
  (五)茲就原告所請求賠償之金額，是否應予准許，分述如後：
  1.醫療費部分：
    原告甲○○主張為被害人王意鈞支出醫療費275,316元，已
    據原告提出醫療費用收據4紙為證，且為被告所不爭執，應
    由被告賠償原告甲○○。
  2.殯葬費部分：
    原告甲○○主張為被害人王意鈞支出殯葬費172,470元，業
    據原告甲○○提出支出殯葬費之統一發票、訂購申請單、收
    據各1紙、明細表2紙（以上均影本）為證，亦為被告所不爭
    執，且依原告提出之單據、明細表所示，均屬現有一般社會
    習俗辦理喪葬過程通常之支出，應為必要費用，是原告甲○
    ○請求之喪葬費用，均應准許。
  3.扶養費部分：
  (1)按被害人雖尚無扶養其父母之能力，但其父母將來既賴其扶
    養，苟無反對情形，不得謂其將來亦無扶養能力。侵害被害
    人將來應有之扶養能力，即與侵害其父母將來應受扶養之權
    利無異，其父母得因此訴請賠償；又直系血親相互間有扶養
    之義務，該上訴人等既係法定應受扶養權利之人，則俟其子
    女成年後，非無此項期待權而享利益，且社會上亦無所生子
    女長大後不應扶養父母之習慣，最高法院54年度台上字第31
    90號、59年台上字第1525號裁判可供參照。
  (2)依前揭裁判意旨，子女對父母之扶養義務應自其成年後，有
    扶養能力時負擔之，查本件原告甲○○、乙○○為被害人王
    意鈞之父、母，分別於52年7月2日、48年3月19日出生，被
    害人王鈞於85年12月18日出生，92年11月7日死亡，被害人
    死亡時，原告甲○○、乙○○時年分別為40歲、44歲。依內
    政部編92年臺灣地區簡易生命表（男性）所示，原告甲○○
    之平均餘命應為35.60年，依92年臺灣地區簡易生命表（女
    性）所示，原告乙○○之平均餘命應為36.86年，惟被害人
    王意鈞死亡時年滿6歲，至其成年（105年12月18日）尚有13
    年又1個月又12日（即13．12年），則原告甲○○、乙○○
    於其平均餘命內得受被害人王意鈞扶養之年數分別為22.48
    年（35.60－13. 12＝22.48）及23.74年（36.86－13.12＝
    23.74）。又依92年度之受扶養親屬免稅額為每年74,000元
    ，依霍夫曼計算式計算扣除中間利息，原告甲○○若受單一
    扶養人之扶養費用應為1,134,601元﹛即年別5%複式霍夫曼
    計算法（第一年不扣除中間利息），其計算式為：[74000
    ×15.00000000（此為應受扶養22年之霍夫曼係數）＋74000
    ×0.48×（15.00000000－00.00000000）]＝0000000（小數
    點以下4捨5入）﹜；原告乙○○若受單一扶養人之扶養費用
    應為0000000元﹛即年別5%複式霍夫曼計算法（第一年不扣
    除中間利息），其計算式為：[74000×15.00000000（此為
    應受扶養23年之霍夫曼係數）＋74000×0.74×（16.000000
    00－00.00000000）]＝0000000（小數點以下4捨5入）﹜。
  (3)又查原告甲○○、乙○○除被害人王意鈞之外，尚分別育有
    1女、2女對原告等應負扶養義務，為兩造所不爭執，則被害
    人王意鈞對原告甲○○應負之扶養義務為1/2；對原告乙○
    ○應負之扶養義務為1/3。依此計算原告甲○○、乙○○因
    被害人王意鈞死亡，所得請求之扶養費應分別為567,301元
    ﹛即0000000÷2＝567301（元以下4捨5入）﹜、392,798元
    ﹛即0000000÷3＝392798（元以下四捨五入）﹜，原告分別
    請求之金額於上述數額內，自屬有據，應予准許，逾此數額
    部分則不應准許。
  4.精神慰撫金部分：
    原告甲○○、乙○○主張為被害人王意鈞之父、母，因被害
    人死亡，精神受有極大痛苦，分別請求慰撫金2,000,000元
    及5,000,000元等語，被告則以其現有經濟能力無力負擔此
    賠償數額，抗辯原告所請求之慰撫金過高，按慰撫金係以精
    神上所受無形之痛苦為準，請求慰藉金之賠償，其核給之標
    準，須斟酌雙方之身分、資力與加害程度及其他各種情形核
    定相當之數額。且所謂「相當」，應以實際加害情形與其名
    譽影響是否重大及被害人之身分、地位與加害人之經濟情況
    等關係定之，最高法院86年度台上字3575號裁判意旨可參。
    本院審酌原告甲○○、乙○○現年分別為42歲及46歲，原告
    甲○○為私立龍華工專（二專部）畢業、原告乙○○為私立
    育達適職肄業，原告甲○○從事美容美髮材料批發，每月淨
    收入約4、5萬元，原告乙○○因被害人意王意鈞死亡，精神
    大受打擊、致罹患重度憂鬱症，業經本院以94年度禁字第81
    號裁定宣告禁治產，目前喪失工作能力，且已與原告甲○○
    離婚，有戶籍資料、民事裁定影本可憑及其等之財產狀況（
    詳如卷附稅務電子閘門財產所得調件明細表所示），被告現
    年40歲，學歷為高職畢業，曾擔任作業員、品檢、店員等職
    ，有固定工作時之收入約為每月15,000元，後擔任臨時性質
    打掃清潔工作，每月收入不固定，約5、6千元、於本件乃臨
    時受原告乙○○之委託擔任其職務外照顧被害人王意鈞之責
    任，且未受有報酬及其財產情形（詳如卷附稅務電子閘門財
    產所得調件明細表所示）等一切情狀，認原告甲○○、乙○
    ○，分別請求被告賠償精神慰撫金於1,000,000元及
    2,000,000 之範圍內，尚屬允當，逾越上開所示之請求，則
    屬過高，且非被告經濟能力所得負擔，不應准許。
  (六)綜上所述：原告甲○○、乙○○因被告之侵權行為所得請求
    賠償之金為原告甲○○2,015,087元（275316＋172470＋567
    301＋0000000＝0000000）、原告乙○○2,392,798元（3927
    98＋0000000＝0000000）。
  (七)被告另抗辯被害人王意鈞不聽從被告之勸阻，明知不會游泳
    仍自行至游泳池游泳以致溺水，被害人王意鈞本身亦有過失
    等語。按民法第217條第1項過失相抵之規定，其賠償權利人
    須有責任能力。而責任能力之有無，應就對於自己之行為之
    結果，是否有識別之精神能力為（最高法院59年度台上字第
    1927號裁判可參）。本件被害人王意鈞為85年12月18日出生
    ，於事故發生時年僅6歲，未滿7歲，依民法第13條第1項之
    規定，為無行為能力人，依其智識程度、生活經驗以觀，被
    害人王意鈞就其行為並無認知、判斷、防免危險之能力，即
    其並不具備識別其行為所生結果之責任能力，自無過失相抵
    之適用，被告所辯難為其有利之認定。
  (八)從而，原告甲○○、乙○○依侵權行為之法律關係，請求被
    告賠償原告甲○○2,015,087元、賠償原告乙○○2,392,798
    及均自起訴狀繕本送達翌日即94年4月19日起至清償日止按
    年息5%計算之利息，為有理由，應予准許，原告等逾此數額
    之請求則無理由，應予駁回。
五、原告及被告分別陳明願供擔保，聲請宣告假執行或免為假執
    行，經核合於法律規定，爰分別酌定相當之擔保金額宣告之
    ；至原告敗訴部分，其假執行之聲請，因訴之駁回而失所依
    附，應併予駁回。
六、本件原告係於刑事訴訟程序附帶提起民事訴訟，經本院刑事
    庭以附帶民事訴訟繁雜，非經長久時日不能終結其審判而移
    來，依刑事訴訟法第504條第2項規定免納裁判費用，故本件
    尚無訴訟費用負擔之問題，附此敘明。
七、假執行之依據：民事訴訟法第390條第2項、第392條第2項。
中　　華　　民　　國　　94　　年　　10　　月　　19　　日
                  民事第三庭    法  官  陳文爵
正本係照原本作成。
如對本判決上訴，須於判決送達後20日內向本院提出上訴狀。
中　　華　　民　　國　　94　　年　　10　　月　　19　　日
                                書記官
